臺灣臺中地方法院刑事判決　　　　　　 100年度訴字第2164號
公　訴　人　臺灣臺中地方法院檢察署檢察官
被　　　告　楊崇發
上列被告因違反藥事法案件，經檢察官提起公訴（100年度偵字
第1865號），被告於準備程序中就被訴事實為有罪之陳述，受命
法官於聽取當事人之意見後，本院合議庭裁定改由受命法官獨任
進行簡式審判程序，判決如下：
    主      文
楊崇發明知為禁藥而販賣，處有期徒刑肆月。
    事實及理由
一、犯罪事實：
（一）楊崇發係址設臺中縣潭子鄉（現改制為臺中市潭子區○○
      ○路○段605巷40號「泰式快餐商店」之負責人，明知謝
      見興（所涉違反藥事法部分，業由臺灣雲林地方法院檢察
      署檢察官另案提起公訴）所販賣如附表編號1所示藥品「
      酸痛膏（Counterpain）」，係未經中央衛生機關核准而
      擅自製造之偽藥，及如附表編號2所示藥品「蛔蟲藥（
      Benda 500 MEBENDAZOLE）」、編號3所示藥品「感冒藥（
      TIFFY）」，均係未經中央衛生機關核准而擅自由泰國輸
      入之禁藥，竟意圖營利，基於販賣偽藥、禁藥之犯意，自
      民國99年初某日起，同時以如附表編號1至3（起訴書誤載
      為「附表編號1至5」應予更正）所示進價販入前開藥品後
      ，再以如附表編號1至3所示售價在上址將前開藥品販賣予
      不特定人。嗣於99年11月1日9時許，經雲林縣警察局刑警
      大隊持臺灣雲林地方法院所核發搜索票，會同臺中縣政府
      衛生局（現改制為臺中市政府衛生局）前往謝見興位於臺
      中縣大里市（現改制為臺中市○里區○○○路二段671巷
      34號住處進行搜索，扣得包含如附表編號1至3所示前開藥
      品在內之94種藥品及客戶名單等物品，並循線查悉上情。
（二）案經雲林縣警察局報告臺灣臺中地方法院檢察署檢察官偵
      查起訴。
二、程序方面：
（一）按除被告所犯為死刑、無期徒刑、最輕本刑為3年以上有
      期徒刑之罪或高等法院管轄第一審案件者外，於法院行準
      備程序進行中，被告先就被訴事實為有罪之陳述時，審判
      長得告知被告簡式審判程序之旨，並聽取當事人、代理人
      、辯護人及輔佐人之意見後，裁定進行簡式審判程序；且
      受命法官行準備程序，與法院或審判長有同一之權限；又
      簡式審判程序之證據調查，不受刑事訴訟法第159條第1項
      、第161條之2、第161條之3、第163條之1及第164條至第
      170條規定之限制，刑事訴訟法第273條之1第1項、第279
      條第2項前段、第273條之2分別定有明文。
（二）本件被告楊崇發所犯係死刑、無期徒刑、最輕本刑為3年
      以上有期徒刑以外之罪，其於準備程序就前揭被訴事實為
      有罪之陳述，本院認無不得或不宜改依簡式審判程序進行
      之處，爰依刑事訴訟法第273條之1第1項、第284條之1，
      裁定本件由受命法官獨任進行簡式審判程序，合先敘明。
三、認定犯罪事實所憑之證據及理由：
    訊之被告楊崇發於本院審理中坦承上揭犯行（見本院100年8
    月30日審判筆錄），核與證人謝見興於警詢及偵訊證述內容
    ，大致相符，並有臺中縣衛生局99年12月21日衛食藥字第
    0990704401號函、第0990704410號函、第0990704465號函及
    其後附現場照片，以及雲林縣衛生局100年3月9日雲衛藥字
    第1000005442號函在卷可稽，從而，本件事證明確，被告之
    上開犯行堪予認定，自應依法論科。
四、所犯法條及刑之酌科：
（一）按製造、輸入藥品，應將其成分、規格、性能、製法之要
      旨，檢驗規格與方法及有關資料或證件，連同原文和中文
      標籤、原文和中文仿單及樣品，並繳納費用，申請中央衛
      生主管機關查驗登記，經核准發給藥品許可證後，始得製
      造或輸入；未經核准擅自輸入之藥品，即屬禁藥；藥品經
      稽查或檢驗而有未經核准，擅自製造者，即屬偽藥，藥事
      法第39條第1項、第22條第1項第2款、第20條第1款分別定
      有明文。次按所謂販賣行為，並不以販入之後復行賣出為
      要件，祇要以營利為目的，將禁藥購入或賣出，有一於此
      ，其犯罪即為完成（最高法院67年度臺上字第2500號判例
      意旨參照）。復按藥事法第83條第1項之「明知為偽藥而
      販賣罪」與「明知為禁藥而販賣罪」，係屬可獨立成立之
      罪名，倘同時同地基於一個販賣行為一併販賣偽藥及禁藥
      ，即應依刑法第55條之想像競合犯規定從一重處斷，不能
      就具裁判上一罪關係之各罪名一併論罪（最高法院96年度
      臺上字第7303號判決意旨參照）。
（二）查被告意在轉售賺取差價牟利，以如附表編號1至3所示進
      價販入前開藥品後，再以如附表編號1至3所示售價在上址
      販賣予不特定人，核其所為係犯藥事法第83條第1項之明
      知為偽藥而販賣罪、明知為禁藥而販賣罪。而被告係於同
      時、地基於一個販賣行為一併販賣偽藥及禁藥，係以一行
      為而觸犯數罪名，為想像競合犯，應依刑法第55條規定，
      從一情節重之明知禁藥而販賣罪處斷。
（三）按刑事法若干犯罪行為態樣，本質上原具有反覆、延續實
      行之特徵，立法時既予特別歸類，定為犯罪構成要件之行
      為要素，則行為人基於概括之犯意，在密切接近之一定時
      、地持續實行之複次行為，倘依社會通念，於客觀上認為
      符合一個反覆、延續性之行為觀念者，於刑法評價上，即
      應僅成立一罪，俾免有重複評價、刑度超過罪責與不法內
      涵之疑慮；學理上所稱「集合犯」之職業性、營業性或收
      集性等具有重複特質之犯罪均屬之，例如經營、從事業務
      、收集、販賣、製造、散布等行為概念者是（參照最高法
      院95年度臺上字第1079號判決意旨）。查被告自99年初某
      日起至99年11月1日為警查獲為止之販賣之行為，於行為
      概念上，係在密切接近之一定時、地持續實行之複次行為
      ，具有反覆性及延續性，顯係基於集合犯意而為之，堪認
      為包括一罪，應依集合犯論以一明知禁藥而販賣罪，併此
      敘明。
（四）爰審酌被告之犯罪動機、目的、手段，以及販賣偽藥、禁
      藥予不特定人，危及他人身體健康，且有礙於國家對於藥
      物之管理，惟被告犯後坦承犯行，態度良好等一切情狀，
      而量處如主文所示之刑。
據上論斷，應依刑事訴訟法第273條之1第1項、第299條第1項前
段，藥事法第83條第1項，判決如主文。
本案經檢察官謝志遠到庭執行職務。
中    華    民    國   100    年    9     月    13    日
                  刑事第五庭  法  官  賴秀雯
以上正本與原本無異。
如不服本判決應於收受送達後10日內向本院提出上訴書狀，並應
敘述具體理由；其未敘述上訴理由者，應於上訴期間屆滿後20日
內向本院補提理由書（均須按他造當事人之人數附繕本）「切勿
逕送上級法院」。
                              書記官  鄭郁慈
中    華    民    國   100    年    9     月    13    日
附表：
┌─┬────────┬───┬────┬────┬────────┐
│編│     名稱       │ 單位 │進價（新│售價（新│備註            │
│號│                │      │台幣）  │台幣）  │                │
├─┼────────┼───┼────┼────┼────────┤
│1 │酸痛膏（Counterp│1條   │150元   │160元   │偽藥，謝見興未經│
│  │ain）           │      │        │        │核准，自99年2、3│
│  │                │      │        │        │月間起，委託國內│
│  │                │      │        │        │之興展企業有限公│
│  │                │      │        │        │司製造（見警卷第│
│  │                │      │        │        │26頁編號57照片）│
├─┼────────┼───┼────┼────┼────────┤
│2 │蛔蟲藥（Benda   │1片   │25元    │35元    │禁藥，謝見興未經│
│  │500 MEBENDAZOLE │      │        │        │核准自泰國輸入（│
│  │）              │      │        │        │見警卷第22頁編號│
│  │                │      │        │        │32照片）        │
├─┼────────┼───┼────┼────┼────────┤
│3 │感冒藥（TIFFY） │1片   │15元    │25元    │禁藥，謝見興未經│
│  │                │      │        │        │核准自泰國輸入（│
│  │                │      │        │        │見警卷第17頁編號│
│  │                │      │        │        │1照片）         │
└─┴────────┴───┴────┴────┴────────┘
附錄本案所犯法條：
藥事法第83條
明知為偽藥或禁藥，而販賣、供應、調劑、運送、寄藏、牙保、
轉讓或意圖販賣而陳列者，處 7 年以下有期徒刑，得併科新臺
幣 5 百萬元以下罰金。
犯前項之罪，因而致人於死者，處 7 年以上有期徒刑，致重傷
者，處 3 年以上 12 年以下有期徒刑。
因過失犯第 1 項之罪者，處 2 年以下有期徒刑、拘役或科新臺
幣 30 萬元以下罰金。
第 1 項之未遂犯罰之。